臺灣新北地方法院民事裁定
111年度司繼字第1794號
聲  請  人  黃國華（即被繼承人蘇松金之遺產管理人）


上列聲請人聲請終結遺產管理人職務等事件，本院裁定如下：
    主  文
聲請駁回。
    理  由
一、按遺產管理人之職務為：（一）編製遺產清冊。（二）為保
    存遺產必要之處置。（三）聲請法院依公示催告程序，限定
    一年以上之期間，公告被繼承人之債權人及受遺贈人，命其
    於該期間內報明債權，及為願受遺贈與否之聲明，被繼承人
    之債權人及受遺贈人為管理人所已知者，應分別通知之。（
    四）清償債權或交付遺贈物。（五）有繼承人承認繼承或遺
    產歸屬國庫時，為遺產之移交。民法第1179條定有明文。而
    法院選任之遺產管理人於職務執行完畢後，應向法院陳報處
    理遺產之狀況並提出有關文件，家事事件法第140條亦有明
    文。次按遺產管理人得請求報酬，其數額由法院按其與被繼
    承人之關係、管理事務之繁簡及其他情形，就遺產酌定之，
    必要時，得命聲請人先為墊付，為民法第1183條所明定
　　。又法院為關於酌定遺產管理人報酬事件之裁定時，得調查
    遺產管理人所為遺產管理事務之繁簡及被繼承人之財產收益
    狀況，此觀家事事件法第182條之規定自明。準此，法院酌
    定遺產管理人之報酬數額，應就其已處理事務之繁簡，付出
    之心力及勞務，參酌被繼承人之遺產總額，就具體個案為妥
    適合理之酌定。至遺產管理人尚有未完成之管理事務者，除
    法院經調查後，得據以預估該未完成事務之繁簡，並確保遺
    產管理人經核給該未完成事務之報酬後，仍能繼續完成其管
    理職責外，並無就該未完成之事務預先核給報酬之餘地（最
    高法院109年度台簡抗字第280號裁定參照）。
二、本件聲請意旨略以：聲請人前經本院以107年度司繼字第297
    6號裁定選任為被繼承人蘇松金之遺產管理人，並依本院109
    年度司家催字第142號裁定對被繼承人之債權人、受遺贈人
    行公示催告程序。被繼承人蘇松金名下之土地持分兩筆業經
    拍賣完畢，另遺有位於彰化縣○○鄉○○村○○街00號之房屋持分
    ，因該屋係未辦保存登記建物，經聲請人現場勘查及向彰化
    縣地方稅務局函查結果，無法得知確切座落，且該屋現值價
    格極低，故無法處理，為此聲請解除遺產管理人職務
　　，併聲請酌定遺產管理人報酬等語。
三、查聲請人主張之事實，僅提出彰化縣地方稅務局函影本為證
    ，然遺產管理人之職務為繼承人承認繼承時遺產之移交、通
    知或催告債權人及受遺贈人報明債權及為願受遺贈與否之聲
    明、編製遺產清冊、為保存遺產必要之處置、清償債權或交
    付遺贈物、遺產歸屬國庫時為遺產之移交等遺產清算事務
　　，是遺產管理人必須於完成上開有關遺產清算事務後，依前
    開家事事件法向法院陳報處理遺產狀況並提出相關文件後，
    始得聲請終結遺產管理人職務。惟依被繼承人蘇松金最新年
    度稅務電子閘門財產所得調件明細表查詢結果記載，確如聲
    請狀所述，被繼承人蘇松金名下尚有彰化縣○○鄉○○村○○街00
    號房屋之遺產尚未處理完畢，依上說明，尚難認聲請人業已
    執行完畢民法第1179條所定之遺產管理人職務。是以，本件
    聲請人既未完成遺產管理人之法定職務，其管理職務自難謂
    終結，本院亦無從就該未完成之事務預先為遺產管理人報酬
    之酌定。從而，本件聲請於法不合，無從准許，爰裁定如主
    文。
四、如不服本裁定，應於裁定送達後10日內，以書狀向本院司法
    事務官提出抗告，並繳納抗告費新臺幣1,000元。
中　　華　　民　　國　　111 　年　　11　　月　　30　　日
                  家事法庭    司法事務官